臺灣宜蘭地方法院刑事判決
111年度訴字第143號
公  訴  人  臺灣宜蘭地方檢察署檢察官
被      告  林子弘


上列被告因妨害秩序案件，經檢察官提起公訴（110年度少連偵
字第121號），嗣被告於本院準備程序中就被訴事實為有罪陳述
，本院合議庭乃裁定由受命法官獨任以簡式審判程序進行審理，
並判決如下：
    主  文
乙○○犯意圖供行使之用而攜帶兇器在公共場所聚集三人以上施強
暴在場助勢罪，處有期徒刑參月，如易科罰金，以新臺幣壹仟元
折算壹日。
    犯罪事實
一、乙○○、丙○○（由本院另行審結）與少年賴○浩（民國95年2月
    生，真實姓名詳卷）、許○彥（93年3月生，真實姓名詳卷）
    4人因友人綽號小凱、阿宏2人遭甲○○之前夫凌宏豪砍傷住院
    ，於110年11月18日下午4時22分許前之某時，前往醫院探望
    友人綽號小凱、阿宏，探望完畢後，乙○○、丙○○與少年賴○
    浩、許○彥均明知甲○○所經營、位於宜蘭縣○○鄉○○路○段000
    號檳榔攤前係公共場所，如意圖施暴而在此聚集三人以上，
    進而實行強暴行為，將造成公眾或他人之危害、恐懼不安，
    乙○○竟基於意圖供行使之用而攜帶兇器，在公共場所聚集三
    人以上施強暴在場助勢之犯意，於110年11月18日下午4時22
    分許，駕駛車牌號碼000-0000號自用小客車並搭載丙○○與少
    年賴○浩、許○彥，至甲○○所經營位於上址檳榔攤後，丙○○與
    少年賴○浩、許○彥3人下車持鐵棍、榔頭朝檳榔攤門口招牌
    、窗戶、廚房、後門、流理台等處揮舞予以毀損（所涉毀損
    罪嫌已撤回告訴），乙○○則在旁持手機攝影以助勢。
二、案經宜蘭縣政府警察局三星分局報告臺灣宜蘭地方檢察署檢
    察官偵查起訴。
    理  由
一、本案被告乙○○所犯者非為死刑、無期徒刑、最輕本刑為3年
    以上有期徒刑之罪或高等法院管轄第一審案件，其於準備程
    序進行中，先就被訴事實為有罪之陳述，經告知簡式審判程
    序之旨，並聽取公訴人、被告之意見後，經本院合議庭依刑
    事訴訟法第273條之1第1項規定，裁定改由受命法官一人依
    簡式審判程序進行本案審理。又簡式審判程序之證據調查，
    依刑事訴訟法第273條之2規定，不受同法第159條第1項、第
    161條之2、第161條之3、第163條之1及第164條至第170條所
    規定證據能力認定及調查方式之限制，合先敘明。
二、訊據被告對於上揭犯罪事實，於本院準備程序及審理時均坦
    承不諱，並有共犯即同案被告丙○○、少年賴○浩、許○彥等人
    於警詢、偵查供述在卷，核與證人即被害人甲○○於警詢中之
    證述情節相符，且有監視器錄影畫面擷取照片附卷可參，足
    認被告前開任意性自白與事實相符，堪以採信。從而，本案
    事證已臻明確，被告犯行應堪認定，應依法論科。
三、論罪科刑：
  ㈠被告與共犯丙○○、少年賴○浩、許○彥一同驅車前往被害人所
    經營、位於宜蘭縣○○鄉○○路○段000號檳榔攤，下車後共犯丙○○、少年等人均分持鐵棍、榔頭，朝該檳榔攤門口招牌、窗
    戶、廚房、後門、流理台等處揮舞，並造成招牌等處損毀，
    雖未扣案，但顯然質地堅硬，當屬客觀上顯然具有危險性，
    足以對人之生命、身體、安全構成威脅之兇器無疑。
　㈡按共犯在學理上，有「任意共犯」與「必要共犯」之分，前
    者指一般原得由一人單獨完成犯罪而由二人以上共同實施之
    情形，當然有刑法總則共犯規定之適用；後者係指須有二人
    以上之參與實施始能成立之犯罪而言。且「必要共犯」依犯
    罪之性質，尚可分為「聚合犯」與「對向犯」，其二人以上
    朝同一目標共同參與犯罪之實施者，謂之「聚合犯」，如刑
    法分則之聚眾施強暴脅迫罪、參與犯罪結社罪、輪姦罪等是
    ，因其本質上即屬共同正犯，故除法律依其首謀、下手實施
    或在場助勢等參與犯罪程度之不同，而異其刑罰之規定時，
    各參與不同程度犯罪行為者之間，不能適用刑法總則共犯之
    規定外，其餘均應引用刑法第28條共同正犯之規定（最高法
    院81年度台非字第233號判決意旨參照）。是以，刑法第150
    條第1項所規定之「首謀」、「下手實施」、「在場助勢」
    此3種參與犯罪程度不同之態樣，彼此間並無成立共同正犯
    之餘地，然依上開實務見解及刑法第150條第2項規定，並無
    將加重條件排除在共同正犯之外之意，從而，倘若聚集三人
    以上在公共場所或公眾得出入之場所施暴時，無論係「首謀
    」、「下手實施」或「在場助勢」中之何者攜帶兇器或其他
    危險物品，均可能因相互利用兇器或其他危險物品，造成破
    壞公共秩序之危險程度提高，均應認該當於加重條件，況共
    犯丙○○、少年等人與被告共同驅車前往檳榔攤，下車後即分
    持鐵棍、榔頭，在檳榔攤公共場所毀損檳榔攤招牌、窗戶等
    處，則在旁錄影之被告自應已認識到參與下手實施強暴行為
    之共犯丙○○等人案發時有攜帶兇器到場之事實，自應認已符
    合刑法第150條第2項第1款之加重條件。是被告所為，係犯
    刑法第150條第2項第1款、第1項前段之意圖供行使之用而攜
    帶兇器在公共場所聚集三人以上施強暴在場助勢罪。
　㈢按犯刑法第150條第1項之在公共場所聚集三人以上實施強暴
    在場助勢罪，而有下列情形者，得加重其刑至二分之一：一
    、意圖供行使之用而攜帶兇器或其他危險物品犯之。二、因
    而致生公眾或交通往來之危險，同法條第2項定有明文。從
    而，上開得加重條件，屬於相對加重條件，並非絕對應加重
    條件，是以，事實審法院依個案具體情狀，考量當時客觀環
    境、犯罪情節及危險影響程度、被告涉案程度等事項，綜合
    權衡考量是否有加重其刑之必要性。查本案被告等人係因探
    望受傷友人，而共同起意前往被害人所經營之檳榔攤毀損物
    品，雖對公共秩序及社會安寧造成相當程度之危險，然僅造
    成財物毀損，且事後已獲得被害人諒解而不予追究，是本院
    認應無依前揭規定予以加重其刑之必要，附此說明。
　㈣次查，被告前因犯施用毒品案件，經本院以107年度簡字第11
    19號、108年度簡字第132號判決分別判處有期徒刑2月、2月
    確定，嗣由本院以108年度聲字第416號裁定合併定應執行有
    期徒刑3月確定，於108年5月21日執行完畢，此有刑案資料
    查註紀錄表、臺灣高等法院被告前案紀錄表附卷可憑，則被
    告確有前案執行完畢後，5年以內故意再犯本件有期徒刑以
    上之罪，惟本案被告所犯之罪是意圖供行使之用而攜帶兇器
    在公共場所聚集三人以上施強暴在場助勢罪，與施用毒品罪
    之罪質不同，且犯罪手段、動機亦屬有別，難認被告具有主
    觀上特別惡性或對刑罰反應力薄弱。參照大法官釋字第775
    號解釋及最高法院刑事大法庭110年度台上大字第5660號裁
    定意旨，僅將被告之前科紀錄列入下述刑法第57條第5款「
    犯罪行為人之品行」之量刑審酌事由，爰不依刑法第47條第
    1項規定加重其刑。
　㈤爰審酌被告因年青氣盛，見友人遭被害人前夫砍傷，不思理
    智解決紛爭，竟夥同同案被告丙○○、少年賴○浩、許○彥等人
    持鐵棍、榔頭前往公共場所，將被害人所經營檳榔攤予以搗
    毀，被告雖未下手實施，然亦在旁錄影助勢，所為已對公共
    秩序造成相當程度之危害，實非可取，惟念及被告犯後於本
    院審理時已坦承犯行，且獲得被害人之諒解，有卷附刑事撤
    回告訴聲請狀附卷可參，尚有悔意，又本案人數非多，亦無
    持續增加等難以控制之情，衝突時間尚屬短暫，兼衡被告犯
    罪動機、手段，暨於審理時自陳之智識程度、工作及家庭生
    活狀況，前有妨害公務、施用毒品等犯罪紀錄等素行之一切
    情狀，量處如主文所示之刑，並諭知易科罰金之折算標準。
據上論斷，應依刑事訴訟法第273條之1第1項、第299條第1項前
段，判決如主文。
本案經檢察官郭欣怡提起公訴，檢察官吳舜弼到庭執行職務。
中　　華　　民　　國　　111 　年　　9 　　月　　19　　日
                  刑事第三庭法  官  游欣怡
以上正本證明與原本無異。
如不服本判決應於收受本判決後20日內向本院提出上訴書狀，並
應敘述具體理由。若未敘述理由者，應於上訴期間屆滿後20日內
向本院補提理由書狀(均須按他造當事人之人數附繕本)。
                            書記官　翁靜儀
中　　華　　民　　國　　111 　年　　9 　　月　　19　　日
附錄本案論罪科刑法條：
中華民國刑法第150條
在公共場所或公眾得出入之場所聚集三人以上，施強暴脅迫者，
在場助勢之人，處1年以下有期徒刑、拘役或10萬元以下罰金；
首謀及下手實施者，處6月以上5年以下有期徒刑。
犯前項之罪，而有下列情形之一者，得加重其刑至二分之一：
一、意圖供行使之用而攜帶兇器或其他危險物品犯之。
二、因而致生公眾或交通往來之危險。